臺灣高雄地方法院民事判決　　　　　　 96年度審訴字第888號
原　　　告　國泰人壽保險股份有限公司
法定代理人　丁○○
訴訟代理人　乙○○
被　　　告　甲○○
兼法定代理　丙○○
人
當事人間請求清償借款事件，本院於民國96年9月5日言詞辯論終
結，判決如下：
  主  文
被告應連帶給付原告新臺幣貳佰零參萬陸仟肆佰陸拾柒元，及其
中新臺幣壹佰玖拾伍萬壹仟貳佰玖拾貳元自民國九十三年一月十
七日起至清償日止，按年息百分之四點六五計算之利息，並按上
開利率百分之二十計算違約金。
訴訟費用新臺幣貳萬壹仟壹佰玖拾陸元由被告連帶負擔。
  事實及理由
一原告起訴主張：訴外人林啟禮邀同林啟義為連帶保證人，於民
  國84年11月23日向原告借用新臺幣（下同）400 萬元，約定自
  84年11月23日起至114年11月23日止，分360期按月於23日平均
  攤還本息，如未按期給付，即喪失期限利益，全部債務視為到
  期，利息則按原告貸放當月保單分紅利率加年利率1.8%計算，
  機動調整之。如逾期清償，在6個月以內者，按上開利率10%，
  超過6個月以上者，按上開利率20%計付違約金。詎訴外人林啟
  禮自91年3 月24日起即未按期攤還，經向被告索討，均置之不
  理。原告遂向臺灣屏東地方法院院聲請就抵押物拍賣取償，經
  臺灣屏東地方法院以92年度執字第15560 號執行結果，尚不足
  2,036,467元，及自93年1 月17日起至清償日止，按年息7.75%
  計算之利息迄未清償。又訴外人林啟義於88年12月23日死亡，
  其繼承人即被告丙○○、甲○○未於法定期間內為限定或拋棄
  繼承，依法應繼承林啟義財產上一切權利義務，而對系爭借款
  負連帶清償之責，為此提起本件訴訟等語，求為判決如主文所
  示。
三被告兼法代丙○○則以：訴外人林啟義並非借款人，原告應先
  向借款人林啟禮求償，又被告並不知其訴外人林啟義生前替人
  做保，且要求年幼之被告甲○○承擔債務，實不符公平正義等
  語置辯，求為判決：原告之訴駁回。被告甲○○則未到場或提
  出任何書狀為聲明或陳述。
四按稱消費借貸者，謂當事人一方移轉金錢或其他代替物之所有
  權於他方，而約定他方以種類、品質、數量相同之物返還之契
  約；借用人應於約定期限內，返還與借用物種類、品質、數量
  相同之物；遲延之債務，以支付金錢為標的者，債權人得請求
  依法定利率計算之遲延利息。但約定利率較高者，仍從其約定
  利率；當事人得約定債務人於債務不履行時，應支付違約金，
  民法第474 條第1 項、第478 條前段、第233 條第1 項及第25
  0 條第1 項分別定有明文。再按稱保證者，謂當事人約定，一
  方於他方之債務人不履行債務時，由其代負履行責任之契約；
  保證債務，除契約另有訂定外，包含主債務之利息、違約金、
  損害賠償及其他從屬於主債務之負擔，民法第739 條及第740
  條亦有明文。又保證債務之所謂連帶，係指保證人與主債務人
  負同一債務，對於債權人各負全部給付之責任者而言，此觀諸
  民法第272 條第1 項規定連帶債務之文義即明，最高法院45年
  台上字第1426號判例可資參照。另按依民法第1147條、第1148
  條之規定，繼承人於被繼承人死亡時，當然承受被繼承人財產
  上之一切權利義務，並無待於繼承人之主張，最高法院32年上
  字第442號判例足資參照。
五經查：本件原告主張之事實，業據其提出無自用住宅購屋貸款
  借據、約定書、臺灣屏東地方法院民事執行處93年1 月13日屏
  院高民執壬字第92執15660 號函、分配表、臺灣屏東地方法院
  96年1 月15日屏院惠少家慧字第0960001236號函、分期攤還明
  細表、當月保單分紅利率表、戶籍謄本在卷為證（見本院卷第
  5 頁至第9 頁、第12頁、第29頁至第30頁）。被告雖以前開情
  詞置辯，惟查，林啟義既於借據之連帶保證人欄位下簽名，表
  示願擔任連帶保證人，復為被告所不爭執（見本院卷第28頁）
  ，則林啟義於簽名蓋章時，顯係向原告為本件消費借貸契約連
  帶保證人之意思表示無訛，林啟義既為連帶保證人，即與主債
  務人就全部債務負同一責任，尚與一般保證人得主張先就主債
  務人及其財產擔保物求償不同，而被告等既為林啟義之繼承人
  ，自應依法繼承林啟義財產上一切權利義務，應就本件主債務
  人林啟禮積欠之本息負連帶清償責任，則揆諸前開說明，其所
  辯尚不足採。從而揆諸上開說明，原告本於消費借貸、連帶保
  證之法律關係，請求被告應連帶給付原告2,036,467 元，及其
  中1,951,292 元自93年1 月17日起至清償日止，按年息4.65%
  計算之利息，並按上開利率20% 計算之違約金，即有理由，應
  予准許。
六又本件原告全部勝訴，訴訟費用即裁判費21,196元自應由被告
  連帶負擔。
七據上論結，本件原告之訴為有理由，依民事訴訟法第85條第2
  項，判決如主文。
中　　華　　民　　國　　96　　年　　9 　　月　　19　　日
                  民事第二庭法　官　謝靜雯
正本係照原本作成。
如不服本判決，應於送達後20日內，向本院提出上訴狀並表明上
訴理由，如於本判決宣示後送達前提起上訴者，應於判決送達後
10日內補提上訴理由書（須附繕本）。
中　　華　　民　　國　　96　　年　　9 　　月　　19　　日
                            書記官　鄭淑華
